【裁判字號】    97,簡抗,2
【裁判日期】    970930
【裁判案由】    確認界址
【裁判全文】
臺灣苗栗地方法院民事裁定               97年度簡抗字第2號
抗  告  人  丙○○
                      弄3號
相  對  人  乙○○
上列當事人間確認界址事件，抗告人對於中華民國97年4 月22日
本院97年度苗簡字第64號所為裁定，提起抗告，本院裁定如下：
    主  文
原裁定廢棄。
    理  由
一、原裁定意旨略以：抗告人以相對人為被告、管理人甲○○提
    起訴訟，經甲○○到庭否認其為管理人，並提出相對人民國
    94年度地價稅繳款書，其上所載之管理人為黃光輝為證，抗
    告人則不否認黃光輝為相對人之管理人，僅稱該人已死亡等
    語，是堪認相對人之管理人應非抗告人起訴狀所載之甲○○
    無疑。原審於97年3 月27日審理時當庭裁定命抗告人應於10
    日內補正相對人管理人之姓名、住所或居所，逾期即駁回起
    訴，惟抗告人仍陳報已死亡之黃光輝為被告之管理人，原審
    乃於97年4 月10日再次裁定命抗告人於收受裁定後5 日內補
    正相對人現任管理人之姓名、住所或居所，該裁定已於同年
    4 月16日送達，有送達回證在卷可憑，抗告人逾期仍未補正
    ，其訴顯難認為合法，故予駁回。至抗告人具狀聲請選任特
    別代理人乙節，抗告人既未提出證據證明相對人設有管理人
    ，具有民事訴訟法第40條第3 項規定之當事人能力，逕而聲
    請選任特別代理人，已於法未合等語。
二、抗告意旨略以：本件相對人係有當事人能力，只是現在繼黃
    光輝後之管理人尚未選出爾，今相對人選任管理人非抗告人
    所能為，而抗告人又有對相對人為訴訟之必要，故而向原審
    聲請選任特別代理人，孰料原審卻以民事訴訟法第249 條第
    1 項第6 款規定裁定駁回抗告人之起訴，已違民事訴訟法第
    52條、第51條規定而違背法令，故提起抗告等語。
三、按非法人之團體，設有代表人或管理人者，有當事人能力；
    對於無訴訟能力人為訴訟行為，因其無法定代理人，或其法
    定代理人不能行代理權，恐致久延而受損害者，得聲請受訴
    法院之審判長，選任特別代理人；上開規定，於非法人團體
    之代表人或管理人準用之，民事訴訟法第40條第3 項、第51
    條第1 項、第52條分別定有明文。
四、經查：本件相對人名下登記有苗栗線頭份鎮○○段282 地號
    、同段284 地號及新興段592 地號等3 筆土地，且有相當之
    會員，會員每年固定於農曆8 月2 日聚會，會員每年繳交之
    租金係用來繳交地價稅等情，業據甲○○到庭陳述明確（見
    抗告卷第37、38頁），並有甲○○提出之乙○○會員名冊、
    97年會員繳交租金結算表、地價稅繳款書可稽（見抗告卷第
    39至42頁），另有苗栗縣稅捐稽徵處竹南分處函暨所附土地
    建物查詢資料在卷可憑（見抗告卷第19、24至29頁），是相
    對人為臺灣民間之神明會，性質上屬民事訴訟法第40條第3
    項所規定之非法人團體而有當事人能力，至為明確。又相對
    人之管理人依地價稅繳款書所載為黃光輝，惟黃光輝已於92
    年10月10日死亡，有戶籍謄本可憑（見原審卷第50頁），則
    相對人現在之管理人為何人？原審自應依職權詳為調查審認
    。又相對人如現無管理人，而抗告人對相對人有為訴訟之必
    要，並已聲請選任特別代理人，則原審自得依民事訴訟法第
    52條準用第51條第1 項規定為相對人選任特別代理人。原審
    未詳究上情，以抗告人起訴不具法定要件，經命補正而不補
    正，而依民事訴訟法第249 條第1 項第6 款裁定逕駁回抗告
    人之起訴，容有未恰，抗告意旨指摘原裁定不當，求予廢棄
    ，為有理由，爰裁定如主文所示。
五、據上論結，本件抗告為有理由，依民事訴訟法第436 條之1
    第3 項、第492 條，裁定如主文。
中    華    民    國    97    年     9    月    30    日
                  民事庭審判長法  官  詹 駿 鴻
                              法  官  吳 國 聖
                              法  官  張 文 毓
以上正本係照原本作成。
本裁定不得再抗告。
                              書記官  歐 明 秀
中    華    民    國    97    年    9     月    30    日


司法院資訊處製作；財團法人民間司法改革基金會備份。
